【裁判字號】    99,訴,618
【裁判日期】    991126
【裁判案由】    拆屋交地
【裁判全文】
臺灣彰化地方法院民事裁定  99年度訴字第618號
原      告  許玲珠
訴訟代理人  洪修三律師
複 代理 人  胡宗智律師
被      告  王成發
訴訟代理人  王世勳律師
            王定國
            劉聰敏
上列當事人間請求拆屋交地事件，本院於民國99年11月10日言詞
辯論終結，茲裁定如下：
    主      文
原告之訴及假執行之聲請均駁回。
訴訟費用由原告負擔。
    理      由
一、原告主張：
  (一)緣坐落彰化縣秀水鄉○○段2107地號土地（下稱系爭土地）
    為原告及其他共有人共有，詎被告無正當理由竟無權占用系
    爭土地，即附圖一所示編號A1部分面積27平方公尺磚造1樓
    房屋（稱系爭房屋）。雖經原告屢次向被告請求拆還，惟未
    獲置理。
  (二)爰依民法第767條第1項前段、中段等規定，即本於所有人物
    上請求權之法律關係，請求被告應將系爭房屋拆除，並將土
    地返還原告及其他全體共有人，並陳明願供擔保，請准宣告
    假執行等語。
二、被告辯稱：
  (一)按除別有規定外，確定之終局判決就經裁判之訴訟標的有既
    判力，民事訴訟法第400條第1項亦有明定。準此，訴訟標的
    於確定之終局判決中經裁判者，除法律別有規定外，當事人
    不得就該法律關係更行起訴，此乃重複起訴禁止原則。又前
    後起訴之案件是否為同一事件，其判斷標準為當事人是否相
    同，訴訟標的是否相同，所求判決之內容是否相同、相反或
    可以代用。
  (二)原告於本院96年度訴字第908號拆屋還地事件（第二審案號
    ：臺灣高等法院臺中分院97年度上字第165號，第三審案號
    ：最高法院97年度台上字第2636號，下稱前案），訴之聲明
    第二項係請求「被告王成發應將坐落彰化縣秀水鄉○○段21
    07之1地號土地上如附圖所示編號B1部分2平方公尺、B7部分
    面積17平方公尺；同段2107之18地號土地上如附圖所示編號
    B2部分面積77平方公尺；同段2107之13地號土地上如附圖所
    示編號B5部分面積29平方公尺之水泥磚造平房、坐落同段21
    07之13地號土地上如附圖所示編號D2部分面積1平方公尺之
    棚架，及同段2107之18地號土地上如附圖所示編號F部分面
    積1平方公尺及同段2107之17地號土地上如附圖所示編號F1
    部分面積1平方公尺之水塔等建築物全部拆除後，交還上開
    土地予原告及其他共有人。」，易言之，原告於民國96年間
    ，在前案已依民法第767條、第821條等規定，就被告無權占
    有原告與其他共有人共有之2107之13、2107之18等2筆地號
    土地上之地上物，應予拆除並交還上開土地。再觀諸原告所
    提土地登記異動索引資料，可知2107之13、2107之18等2筆
    地號土地早於99年3月8日合併至系爭土地（2107地號土地）
    ，亦即目前地籍圖謄本上實無2107之13、2107之18等2筆地
    號土地。再比對本件彰化縣彰化地政事務所99年9月9日土地
    複丈成果圖（附圖一）及前案彰化縣彰化地政事務所於96年
    10月26日土地複丈成果圖（附圖二），即知原告於本件訴請
    系爭土地上應拆除編號A1部分面積，實際上等同前案訴請21
    07之13、2107之18等2筆地號土地上越界應予拆除編號B2 及
    B5部分之面積，至為明顯。
  (三)依上，本件與前案之當事人、訴之聲明及訴訟標的相同，且
    其原因事實亦屬相同，本件應已受前案確定判決既判力效力
    所及。原告以相同之事實理由再提起本件訴訟，有違一事不
    再理之原則。至於被告是否應將系爭土地上越界建築之地上
    物予以全部拆除，此屬原告聲請強制執行及指界之別一法律
    問題。
  (四)爰請求駁回原告之訴等語。
三、按起訴之訴訟標的為確定判決之效力所及者，法院應以裁定
    駁回原告之訴，此觀民事訴訟法第249條第1項第7款後段規
    定自明。所謂同一之訴，凡前後兩訴之當事人、訴訟標的及
    訴之聲明完全相同，或就同一訴訟標的請求為相反或可以代
    用之判決者均屬之。
四、經查：原告於本件訴訟訴請被告應拆除返還坐落系爭土地上
    即附圖一所示編號A1部分，實為前案判決中（原告訴請）被
    告應拆除返還坐落2107之13、2107之18等2筆地號土地上如
    附圖二（前案判決附圖）所示編號B2、B5部分之一部分，且
    2107之13、2107之18等2筆地號土地早於99年3月8日合併至
    系爭土地（2107地號土地），此情有相關土地登記謄本、土
    地登記異動索引資料附卷可稽，復經本院調取前案全部卷宗
    ，核閱屬實。據此，本件訴訟標的為前訴確定判決之效力所
    及，原告更行提起本件訴訟，於法不合，應予駁回。原告之
    訴既經駁回，其假執行之聲請已失所附麗，應併予駁回。
五、爰依民事訴訟法第249條第1項第7款後段、第95條、第78條
    ，裁定如主文。
中    華    民    國    99    年    11    月    26    日
                民事第一庭      法  官  陳正禧
以上正本係照原本作成。
如對本裁定抗告，須於裁定送達後10日內向本院提出抗告狀。
中    華    民    國    99    年    11    月    26    日
                                書記官  莊素美

司法院資訊處製作；財團法人民間司法改革基金會備份。
